【裁判字號】    98,台上,7574
【裁判日期】    981217
【裁判案由】    業務上侵占
【裁判全文】
最高法院刑事判決            九十八年度台上字第七五七四號
上  訴  人  甲○○
選任辯護人  林明正律師
上列上訴人因業務上侵占案件，不服台灣高等法院中華民國九十
六年十一月二十一日第二審判決（九十六年度上訴字第三一八號
，起訴案號：台灣台北地方法院檢察署九十五年度偵字第三○六
一號），提起上訴，本院判決如下：
    主  文
上訴駁回。
    理  由
按刑事訴訟法第三百七十七條規定，上訴於第三審法院，非以判
決違背法令為理由，不得為之。是提起第三審上訴，應以原判決
違背法令為理由，係屬法定要件。如果上訴理由書狀並未依據卷
內訴訟資料，具體指摘原判決不適用何種法則或如何適用不當，
或所指摘原判決違法情事，顯與法律規定得為第三審上訴理由之
違法情形，不相適合時，均應認其上訴為違背法律上之程式，予
以駁回。本件上訴人甲○○上訴意旨略稱：(一)、原判決採用被告
以外之人在審判外陳述之傳聞證據，未指明例外可信之情況及心
證理由，復未表明其如何審酌各該傳聞證據作成情況係屬適當，
暨上訴人於法院調查證據時，是否知悉刑事訴訟法第一百五十九
條第一項規定，徒以上訴人審判中未爭執該審判外陳述之證據能
力為由，即認該審判外之陳述，得採為認定事實之證據，難認適
法。(二)、上訴人否認卷附之列表單，係上訴人繳回聯運股份有限
公司（下稱聯運公司），第一審及原審均未經鑑定，徒以肉眼觀
察，即認有爭執之列表單上「中正Ａ」字跡，與上訴人自承書寫
之「中正Ａ」皆屬上訴人之筆跡，亦未說明無鑑定必要之理由，
自有調查未盡之違法云云。
惟查：原判決綜合全案證據資料，本於事實審法院職權推理之作
用，認定上訴人確有將聯運公司金車系列飲料自動販賣機編號「
Ｅ─○八九」號機台其中「Ｅ─九七三」、「Ｅ─九七六」列表
單變造後，持向聯運公司行使，足以生損害於聯運公司之犯行。
因而撤銷第一審之判決，依想像競合犯及修正前刑法牽連犯從一
重改判論處上訴人連續意圖為自己不法之所有，而侵占對於業務
上所持有之物罪刑（處有期徒刑八月，減為有期徒刑四月），已
詳細說明其採證認事之理由。所為論斷，亦俱有卷證資料可資覆
按。且查：原判決就被告以外之人在審判外之陳述，究如何具有
證據能力，已在理由中加以敘明，雖其論述稍嫌簡略，要非可認
悉未表明其審酌之依據。而依上訴人之辯護人在原審具狀引用卷
內證人上官治平、江炎吉、范照明陳述之筆錄頁碼，聲請調查證
據，或爭執被告以外之人在審判外製作之文書無證據能力等內容
以觀（見原審卷第三八至四四頁），顯已檢閱抄錄全部卷證資料
，則原判決認上訴人及辯護人知有前開傳聞證據之情形，與卷內
資料即無不合，自無上訴意旨指稱之違法。又認定事實，適用法
律，為法院之職權，鑑定僅足供參考，對法院之審判並無拘束力
，故是否函送鑑定，法院視訴訟進行之程度，本即有依職權酌定
之權，不能以原審未將列表單上所載「中正Ａ」與上訴人自承為
其所書寫之「中正Ａ」等筆跡函送鑑定是否同屬一人之字跡，即
遽謂有違背法令。原審以卷附列表單上「中正Ａ」之字跡，與上
訴人坦承為其書寫製作之銷收明細單上「中正Ａ」筆跡，經肉眼
比對後，以兩者筆劃之運勢、特色俱屬相符，應係同一人所寫，
該列表單復係列印自上訴人負責管理之「Ｅ─○八九」號機台內
之列表機，而據以判斷卷附列表單確為上訴人繳回聯運公司，要
係本於卷存證據而為推理，於證據法則自屬無悖。況綜觀全卷，
並無上訴人請求鑑定編號「Ｅ─○八九」號機台其中「Ｅ─九七
三」、「Ｅ─九七六」列表單及銷收明細單上之筆跡或應為如何
調查之資料（見原審卷第二七至二九頁、第三八至四一頁、第九
二頁反面、第一○○頁、第一○六至一○七頁、第一四四頁反面
、第一五○至一五二頁），竟於原審判決後，上訴於第三審之法
律審時，方指摘原審未鑑定前開筆跡為違背法令，顯非依據卷內
資料而為指摘，自非適法之第三審上訴理由。其就行使變造私文
書部分之上訴，違背法律上之程式，應予駁回。原判決認其想像
競合及牽連犯行使業務上登載不實文書暨業務侵占等罪部分，核
屬刑事訴訟法第三百七十六條第一款、第三款所列不得上訴於第
三審法院之罪名，得上訴第三審且有想像競合及牽連犯關係之行
使變造私文書罪部分，上訴人之上訴既不合法，無從為實體上審
理，不得上訴第三審之行使業務上登載不實及業務上侵占等罪部
分，自亦無從適用審判不可分原則，併同為實體上審判，亦應從
程序上予以駁回。
據上論結，應依刑事訴訟法第三百九十五條前段，判決如主文。
中    華    民    國  九十八  年   十二   月   十七   日
                      最高法院刑事第六庭
                          審判長法官  謝  俊  雄
                                法官  陳  世  雄
                                法官  魏  新  和
                                法官  吳  信  銘
                                法官  徐  文  亮
      本件正本證明與原本無異
                                      書  記  官
中    華    民    國  九十八  年   十二   月  二十二  日
                                                      V


司法院資訊處製作；財團法人民間司法改革基金會備份。
